【裁判字號】    99,易,2374
【裁判日期】    990930
【裁判案由】    毒品危害防制條例
【裁判全文】
臺灣臺北地方法院刑事判決              99年度易字第2374號
公  訴  人  臺灣臺北地方法院檢察署檢察官
被      告  甲○○
上列被告因違反毒品危害防制條例案件，經檢察官聲請以簡易判
決處刑（九十八年度毒偵字第一九八九號），經本院認為不宜以
簡易判決處刑（受理案號為九十九年度簡字第二一二七號），改
依通常程序審理，嗣於本院準備程序進行中，被告就被訴事實為
有罪之陳述，經本院裁定進行簡式審判程序，本院判決如下：
    主    文
甲○○施用第二級毒品，累犯，處有期徒刑月，如易科罰金，
以新臺幣壹仟元折算壹日。
    犯罪事實
一、甲○○前（一）於民國八十七年間因施用第二級毒品案件，
    經本院依臺灣臺北地方法院檢察署檢察官之聲請，於八十七
    年十二月二十四日以八十七年度毒聲字第一七四九號裁定送
    勒戒處所觀察、勒戒後，於同日入臺灣臺北看守所附設勒戒
    處所觀察、勒戒，因認無繼續施用毒品之傾向，於八十八年
    一月十二日釋放出所，並經臺灣臺北地方法院檢察署檢察官
    於同日以八十八年度偵字第四九○號為不起訴處分確定。（
    二）於八十八年間因施用第二級毒品案件，經本院依臺灣臺
    北地方法院檢察署檢察官之聲請，於八十八年五月七日以八
    十八年度毒聲字第一一三三號裁定送勒戒處所觀察、勒戒後
    ，於八十八年十月三十一日入臺灣臺北看守所附設勒戒處所
    觀察、勒戒，因認無繼續施用毒品之傾向，於八十八年十一
    月十七日釋放出所，並經臺灣臺北地方法院檢察署檢察官於
    八十八年十一月十二日以八十八年度毒偵緝字第一○一號、
    第一○二號、第一○三號為不起訴處分確定。（三）於八十
    九年間因施用第二級毒品案件，經本院依臺灣臺北地方法院
    檢察署檢察官之聲請，於八十九年十一月二十八日以八十九
    年度毒聲字第二八九七號裁定令入戒治處所施以強制戒治一
    年，於九十年三月二十七日入臺灣臺北戒治所施以強制戒治
    後，因認無繼續強制戒治之必要，經本院依臺灣臺北地方法
    院檢察署檢察官之聲請，於九十年八月二十日以九十年度毒
    聲字第一八四六號裁定停止戒治，所餘戒治期間交付保護管
    束，而於九十年九月二十五日因停止戒治出所，於九十一年
    三月二十一日保護管束期滿，強制戒治視為執行完畢，刑案
    部分經本院於八十九年十一月二十九日以八十九年度簡字第
    一四八二號判決判處有期徒刑五月，於九十年十月二十二日
    確定；（四）於八十九年間因違反槍砲彈藥刀械管制條例案
    件，經本院於九十一年四月二十九日以九十年度訴字第一○
    四號判決判處有期徒刑五年二月，併科罰金新臺幣十萬元，
    甲○○不服提起上訴，經臺灣高等法院於九十一年十一月十
    一日以九十一年度上訴字第一四○四號判決駁回上訴，甲○
    ○不服提起上訴，經最高法院於九十二年三月六日以九十二
    年度臺上字第一○八四號判決駁回上訴確定；（五）於九十
    二年間因犯竊盜罪，經臺灣臺東地方法院於九十三年一月三
    十日以九十三年度檢字第一號判決判處有期徒刑六月，於九
    十三年二月十二日確定；（六）於九十三年間因犯偽證罪，
    經本院於九十四年九月九日以九十四年度訴字第七六一號判
    決判處有期徒刑五月，於九十四年十月三日確定；上開四罪
    ，經本院依臺灣臺北地方法院檢察署檢察官之聲請，繼依中
    華民國九十六年罪犯減刑條例規定，於九十六年九月十日以
    九十六年度聲減字第二八一七號裁定，將上開（三）、（五
    ）及（六）所示施用第二級毒品案件、竊盜罪及偽證罪分別
    減為有期徒刑二月又十五日、三月及二月又十五日，並裁定
    上開（三）、（四）所示施用第二級毒品及違反槍砲彈藥刀
    械管制條例案件，應執行有期徒刑五年四月，於九十六年九
    月十六日確定，於九十六年七月二十七日因縮短刑期假釋出
    監，假釋中付保護管束，於九十八年五月二日保護管束期滿
    ，假釋未經撤銷，以已執行論。詎猶不知悔悟，明知甲基安
    非他命為毒品危害防制條例第二條第二項第二款所定之第二
    級毒品，不得施用，竟基於施用第二級毒品甲基安非他命之
    犯意，於九十九年五月十日中午十二時許，在其斯時位在臺
    北市○○區○○街一三七號、一三九號之華冠大飯店五○二
    室居所內，以將甲基安非他命置放於吸食器內，用火燒烤加
    熱後再吸食其霧化氣體之方式，施用第二級毒品甲基安非他
    命一次。嗣於同日下午五時四十分許，經警持本院法官核發
    之搜索票前往甲○○上開居所執行搜索，並經甲○○同意採
    集其尿液經送請臺灣尖端先進生技醫藥股份有限公司檢驗結
    果，呈安非他命及甲基安非他命陽性反應，始知上情。
二、案經臺北市政府警察局中正第二分局報請臺灣臺北地方法院
    檢察署檢察官偵查並聲請簡易判決處刑。
    理    由
一、上開犯罪事實，業據被告甲○○於本院審理時供承不諱，而
    被告於九十九年五月十日為警所採集之尿液經送臺灣尖端先
    進生技醫藥股份有限公司以酵素免疫分析法（ＥＩＡ）初步
    檢驗，再以氣相層析質譜儀法（ＧＣ／ＭＳ）確認檢驗結果
    ，呈安非他命、甲基安非他命陽性反應，此有臺灣尖端先進
    生技醫藥股份有限公司九十九年五月二十日濫用藥物檢驗報
    告一份在卷可稽，是被告任意性自白核與事實相符，應堪採
    信，被告此部分任意性自白與事實相符，應堪採信。按九十
    二年七月九日新修正之毒品危害防制條例刪除二犯及三犯之
    規定，僅將施用毒品者簡化區分為「初犯」、「再犯」，並
    認施用毒品者係屬病患性犯人，以觀察、勒戒戒除其身癮，
    並以強制戒治去除其心癮。經觀察、勒戒或強制戒治執行完
    畢釋放後，若係五年後再犯該條例第十條施用毒品罪者，與
    同條例第二十條第一項、第二項關於「初犯」之處理方式相
    同，檢察官應先聲請法院裁定令被告入勒戒處所觀察、勒戒
    ，並視有無繼續施用毒品傾向，決定應予釋放、為不起訴之
    處分，或應聲請法院裁定令入勒戒處所強制戒治；若係五年
    內「再犯」同條例第十條施用毒品罪者，依同條例第二十三
    條第二項規定，檢察官則應依法追訴。觀諸該條例第二十條
    第三項之修正理由：「觀察、勒戒或強制戒治五年後再犯者
    ，顯見前所實施之觀察、勒戒或強制戒治已足以遮斷其施用
    毒品之癮，為期自新及協助其戒除毒癮，對此五年後再犯者
    ，爰明定仍適用初犯之規定，先經觀察、勒戒、強制戒治之
    程序」，及同條例第二十三條第二項之修正理由：「為配合
    簡化施用毒品犯之刑事處遇程序，並鑑於經觀察、勒戒或強
    制戒治執行完畢釋放後五年內再犯者，其再犯率甚高，原據
    以實施之觀察、勒戒及強制戒治既已無法收其實效，自應施
    以刑事處遇」。顯然如施用毒品者係前經觀察、勒戒或強制
    戒治等治療程序執行完畢五年後，始再施用毒品之「初犯」
    ，因前所執行之觀察、勒戒或強制戒治已足收戒除毒癮之效
    ，自應重新執行觀察、勒戒或強制戒治等治療程序，並於治
    療程序執行完畢後，由檢察官為不起訴處分，毋庸對之追訴
    處罰；反之，在「再犯」之情形，因其先前所為治療程式顯
    未能收戒斷毒癮之效，且考量施用毒品者之再犯率偏高，乃
    簡化其刑事處遇程序，而逕予追訴處罰，不再施以治療程序
    。參酌上開立法理由，修正毒品危害防制條例就施用毒品者
    ，祇於「初犯」及「五年後再犯」二種情形，有其追訴條件
    之限制，即須於初犯經觀察、勒戒或強制戒治釋放後，五年
    內均無施用毒品之行為，始能認其前所實施之觀察、勒戒或
    強制戒治已足遮斷毒癮，而得於五年後再犯時，再予適用初
    犯之規定，重行觀察、勒戒等程序。倘五年內已經再犯，被
    依法追訴處罰，縱其第三次（或第三次以上）施用毒品之時
    間在初犯釋放五年以後，即與「五年後再犯」之情形有別，
    且因已於「五年內再犯」，顯見其再犯率甚高，原實施觀察
    、勒戒或強制戒治，已無法收其實效，而無五年戒斷期之存
    在，自無再經觀察、勒戒及強制戒治之必要，應由檢察官依
    該條例第十條之規定逕行起訴，始符新法修正之本旨（最高
    法院九十五年度臺非字第五九號、第六五號判決、同院九十
    五年五月九日九十五年度第七次刑事庭會議決議內容、同院
    九十七年九月九日九十七年度第五次刑事庭會議決議內容參
    照）。查被告前於八十七年間因施用第二級毒品案件，經本
    院依臺灣臺北地方法院檢察署檢察官之聲請，於八十七年十
    二月二十四日以八十七年度毒聲字第一七四九號裁定送勒戒
    處所觀察、勒戒後，於同日入臺灣臺北看守所附設勒戒處所
    觀察、勒戒，因認無繼續施用毒品之傾向，於八十八年一月
    十二日釋放出所，並經臺灣臺北地方法院檢察署檢察官於同
    日以八十八年度偵字第四九○號為不起訴處分確定；復於八
    十八年間因施用第二級毒品案件，經本院依臺灣臺北地方法
    院檢察署檢察官之聲請，於八十八年五月七日以八十八年度
    毒聲字第一一三三號裁定送勒戒處所觀察、勒戒後，於八十
    八年十月三十一日入臺灣臺北看守所附設勒戒處所觀察、勒
    戒，因認無繼續施用毒品之傾向，於八十八年十一月十七日
    釋放出所，並經臺灣臺北地方法院檢察署檢察官於八十八年
    十一月十二日以八十八年度毒偵緝字第一○一號、第一○二
    號、第一○三號為不起訴處分確定；又於八十九年間因施用
    第二級毒品案件，經本院依臺灣臺北地方法院檢察署檢察官
    之聲請，於八十九年十一月二十八日以八十九年度毒聲字第
    二八九七號裁定令入戒治處所施以強制戒治一年，於九十年
    三月二十七日入臺灣臺北戒治所施以強制戒治後，因認無繼
    續強制戒治之必要，經本院依臺灣臺北地方法院檢察署檢察
    官之聲請，於九十年八月二十日以九十年度毒聲字第一八四
    六號裁定停止戒治，所餘戒治期間交付保護管束，而於九十
    年九月二十五日因停止戒治出所，於九十一年三月二十一日
    保護管束期滿，強制戒治視為執行完畢，刑案部分經本院於
    八十九年十一月二十九日以八十九年度簡字第一四八二號判
    決判處有期徒刑五月，於九十年十月二十二日確定，經本院
    依臺灣臺北地方法院檢察署檢察官之聲請，繼依中華民國九
    十六年罪犯減刑條例規定，於九十六年九月十日以九十六年
    度聲減字第二八一七號裁定，減為有期徒刑二月又十五日，
    並與不應減刑之違反槍砲彈藥刀械管制條例案件，應執行有
    期徒刑五年四月，於九十六年九月十六日確定，於九十六年
    七月二十七日因縮短刑期假釋出監，假釋中付保護管束，於
    九十八年五月二日保護管束期滿，假釋未經撤銷，以已執行
    論等情，有臺灣高等法院被告前案紀錄表一份在卷可按，是
    被告於「初犯」後，五年內已再犯施用毒品罪並經依法追訴
    處罰在案，縱認其本次施用毒品之時間係在觀察、勒戒及強
    制戒治執行完畢釋放五年以後，惟仍與「五年後再犯」之情
    形有別，且因其實際上係於「五年內再犯」，顯見其再犯率
    甚高，原實施觀察、勒戒及強制戒治，已無法收其實效，而
    無五年戒斷期之存在，即無再經觀察、勒戒及強制戒治之必
    要，自應依法追訴審判無訛。綜上所述，本件事證明確，被
    告犯行堪以認定，應依法論科。
二、按甲基安非他命係屬毒品危害防制條例第二條第二項第二款
    所規定之第二級毒品，不得施用及持有。核被告所為，係違
    反毒品危害防制條例第十條第二項之施用第二級毒品罪。被
    告施用第二級毒品甲基安非他命前後持有第二級毒品甲基安
    非他命之低度行為，應為其施用第二級毒品甲基安非他命之
    高度行為所吸收，不另論罪。查被告前於八十九年間因施用
    第二級毒品案件，經本院依臺灣臺北地方法院檢察署檢察官
    之聲請，於八十九年十一月二十八日以八十九年度毒聲字第
    二八九七號裁定令入戒治處所施以強制戒治一年，於九十年
    三月二十七日入臺灣臺北戒治所施以強制戒治後，因認無繼
    續強制戒治之必要，經本院依臺灣臺北地方法院檢察署檢察
    官之聲請，於九十年八月二十日以九十年度毒聲字第一八四
    六號裁定停止戒治，所餘戒治期間交付保護管束，而於九十
    年九月二十五日因停止戒治出所，於九十一年三月二十一日
    保護管束期滿，強制戒治視為執行完畢，刑案部分經本院於
    八十九年十一月二十九日以八十九年度簡字第一四八二號判
    決判處有期徒刑五月，於九十年十月二十二日確定；復於八
    十九年間因違反槍砲彈藥刀械管制條例案件，經本院於九十
    一年四月二十九日以九十年度訴字第一○四號判決判處有期
    徒刑五年二月，併科罰金新臺幣十萬元，甲○○不服提起上
    訴，經臺灣高等法院於九十一年十一月十一日以九十一年度
    上訴字第一四○四號判決駁回上訴，甲○○不服提起上訴，
    經最高法院於九十二年三月六日以九十二年度臺上字第一○
    八四號判決駁回上訴確定；又於九十二年間因犯竊盜罪，經
    臺灣臺東地方法院於九十三年一月三十日以九十三年度檢字
    第一號判決判處有期徒刑六月，於九十三年二月十二日確定
    ；且於九十三年間因犯偽證罪，經本院於九十四年九月九日
    以九十四年度訴字第七六一號判決判處有期徒刑五月，於九
    十四年十月三日確定；上開四罪，經本院依臺灣臺北地方法
    院檢察署檢察官之聲請，繼依中華民國九十六年罪犯減刑條
    例規定，於九十六年九月十日以九十六年度聲減字第二八一
    七號裁定，將上開施用第二級毒品案件、竊盜罪及偽證罪分
    別減為有期徒刑二月又十五日、三月及二月又十五日，並裁
    定上開施用第二級毒品及違反槍砲彈藥刀械管制條例案件，
    應執行有期徒刑五年四月，於九十六年九月十六日確定，於
    九十六年七月二十七日因縮短刑期假釋出監，假釋中付保護
    管束，於九十八年五月二日保護管束期滿，假釋未經撤銷，
    以已執行論，此有臺灣高等法院被告前案紀錄表一份在卷可
    參，被告於受有期徒刑之執行完畢，五年以內故意再犯本件
    最重本刑有期徒刑以上之罪，為累犯，應依刑法第四十七條
    第一項規定，加重本刑至二分之一。爰審酌被告前有施用毒
    品等前科，素行不佳，竟不思悛悔，前於於強制戒治處所施
    以強制戒治後，未把握自新機會，又再次施用足以導致人體
    機能發生依賴性、成癮性及抗藥性等障礙之第二級毒品甲基
    安非他命，對個人身心戕害甚鉅，惟犯後坦承犯行，態度良
    好，兼衡其犯罪之動機、目的、手段、方法、品行及智識程
    度等一切情狀，量處如主文所示之刑，並諭知易科罰金之折
    算標準，以資懲儆。
據上論斷，應依刑事訴訟法第四百五十二條、第二百七十三條之
一第一項、第二百八十四條之一、第二百九十九條第一項前段，
毒品危害防制條例第十條第二項，刑法第十一條前段、第四十七
條第一項、第四十一條第一項前段，判決如主文。
本件經檢察官申心蓓到庭執行職務
中    華    民    國    99    年    9     月    30    日
                  臺灣臺北地方法院刑事第六庭
                      法      官  雷淑雯
以上正本證明與原本無異。
如不服本判決，應於判決送達後十日內，向本院提出上訴狀。
                      書  記  官  蕭君卉
中    華    民    國    99    年    9     月    30    日
附錄本案論罪科刑法條全文
毒品危害防制條例第十條：
施用第一級毒品者，處六月以上五年以下有期徒刑。
施用第二級毒品者，處三年以下有期徒刑。

司法院資訊處製作；財團法人民間司法改革基金會備份。
